【裁判字號】    97,苗秩,88
【裁判日期】    970801
【裁判案由】    違反社會秩序維護法
【裁判全文】
臺灣苗栗地方法院簡易庭裁定            97年度苗秩字第88號
移送機關    苗栗縣警察局苗栗分局
被移送人    甲○○
                    國民身分證.
被移送人因違反社會秩序維護法案件，經移送機關以97年7 月9
日栗警偵字第0970017228號移送書移送審理，本院裁定如下：
    主  文
甲○○均不罰。
    事實及證據理由
一、本件移送意旨略以：被移送人民國97年6 月27日09時35 分
    在苗栗縣苗栗市○○里縣○路100 號（苗栗縣政府3 樓），
    因與苗栗縣副縣長有債務糾紛，竟身穿白色孝服並手持危險
    物品化學農藥巴拉刈威脅，如不還錢則用其農藥自殺等語，
    藉端滋擾該縣府洽公之民眾及上班員工，因認被移送人違反
    社會秩序維護法第63條第1 項第1 款、第68條第1 項第2 款
    之規定等語。
二、按犯罪事實應依證據認定之，無證據不得推定其犯罪事實，
    刑事訴訟法第154 條第1 項定有明文，並為社會秩序維護法
    第92條所準用，又事實之認定，應憑證據，如未能發現相當
    證據，或證據不足以證明，自不能以推測或擬制之方法，以
    為裁判基礎；又認定不利於被告之事實，須依積極證據，苟
    積極證據不足為不利於被告事實之認定時，即應為有利於被
    告之認定，更不必有何有利之證據，最高法院著有30年上字
    第81 6號判例意旨可資參照。又依社會秩序維護法第45條第
    2 項之規定，警察機關移請裁定之案件，該管簡易庭認為不
    應處罰為適當者，得逕為不罰之裁定。
三、詢據被移送人甲○○固坦承有在上開時、地穿著白色孝服，
    手持農藥罐欲自殺之行為，惟辯稱：係因苗栗縣副縣長林久
    翔積欠債務300 萬元，但來縣府陳情期間，副縣長避不出面
    處理，不得已才出此下策等語。經查：
（一）關於被移送人穿著白色孝服，身上書寫林久翔欠債等字樣
      在上開地點欲自殺乙節：
   1、按「藉端滋擾住戶、工廠、公司行號、公共場所或公眾得
      出入之場所者。」社會秩序維護法第68條第1 項第2 款定
      有明文，本條款立法意旨，固在保護住戶、工廠、公司行
      號、公共（眾）場所等場所之安寧秩序不受侵害。惟所謂
      「藉端滋擾」，即應指行為人有滋擾場所之本意，以言語
      、行動等方式，藉特定事端擴大發揮，踰越該事端在一般
      社會大眾觀念中所容許之合理範圍，而擾及場所之安寧秩
      序致難以維持或回復者而言。
   2、依證人即苗栗縣政府政風室課員鍾典村於警詢中證稱：「
      今日上午9 時許在苗栗縣政府頂樓處發現甲○○身穿白色
      孝服」、「身上掛標語及身穿白色T 恤上書寫副縣長林久
      翔欠錢不還之標語」、「連續9 天行為較屬和平舉動」等
      語，核與被移送人辯稱身穿書寫前開字樣之衣服到頂樓要
      自殺等語之情節相符，並有照片2 張附卷足憑，足見被移
      送人僅係在縣政府頂樓屬於非辦公之處所表示要自殺，且
      僅在自身所穿衣服上書寫字樣，並未造成縣政府辦公場所
      混亂或環境髒污，縱有民眾圍觀，此乃人之常情，尚難遽
      認被移送人此舉有滋擾縣政府人員及洽公民眾。
   3、再按，所謂藉端滋擾係指無中生有找生事之藉口，或雖有
      其事實可為藉口，而欠缺法律上之正當性，而以此藉口再
      滋生事端，騷擾住戶、工廠、公司行號等而言。反之，如
      有具備法律上正當性之原因，而向住戶、工廠或公司行號
      等為請求或表態，甚或向社會公眾為正義、公理之表態訴
      求，或為類似之行為，即非藉端滋擾，而與上述法律規定
      要件不合，而不得據以處罰。被移送人供稱案外人林久翔
      積欠新臺幣300 萬元債務，且經向本院聲請本票裁定准予
      強制執行在案乙節，有被移送人所提出之本票影本20張及
      林久翔委託律師所撰寫之律師函1 份在卷可稽，堪認其所
      辯上情係屬真實，是其動機自係有法律上之正當性，被移
      送人因屢向林久翔討債未果，因而前往林久翔所在地點，
      卻一再遭拒，始至前揭地點身穿孝服書寫林久翔欠債一事
      而欲自殺，其本意係將林久翔積欠債務拒不清償之事實，
      公諸於社會大眾及同處之其他洽公民眾，藉以形成社會大
      眾之正義譴責，其行為亦與該法律規定之「藉端滋擾」要
      件不合。
   4、綜上，被移送人目的既係在苗栗縣政府陳情、抗議，希其
      債務能獲得清償，其言行雖對苗栗縣政府公共秩序有些微
      影響，但未達難以維持或回復之狀態，與前揭法條規定「
      藉端滋擾」之構成要件，尚屬有間，自難據以認定被移送
      人有違反社會秩序維護法之行為，自應諭知不罰。
（二）再者，關於被移送人手持農藥罐乙節：
   1、按社會秩序維護法第63條第1 項第1 款係以無正當理由攜
      帶具有殺傷力之器械、化學製劑或其他危險物品者為其構
      成要件，倘行為人所攜帶之器械、化學製劑或其他危險物
      品非具殺傷力者，即不得以該規定相繩。
   2、被移送人雖自白上情，惟本件被移送人所持有之物品，由
      其外觀僅得辨知為一塑膠瓶，有卷附之照片可參，而其內
      是否即為農藥，或其他化學製劑，究否有殺傷力，未經鑑
      定或以相當之方法測試，單憑外觀無從知悉，移送機關復
      未提出其他鑑定報告以證明被移送人有該部分之移送事實
      ，則難認定被移送人所持之農藥罐係屬化學製劑或其他有
      殺傷力之危險物品。
（三）此外，復查無其他積極證據可證被移送人有違反社會秩序
      維護法第68條第1 項第2 款及第63條第1 項第1 款之情事
      ，本院自無從加以處罰，而均應諭知不罰。
四、依社會秩序維護法第45條第2 項，裁定如主文。
中    華    民    國    97    年    8     月    1     日
                  苗栗簡易庭    法  官  林卉聆
以上正本與原本無異。
如不服本裁定應於送達後5 日內向本院提出抗告狀。
                                書記官  楊慧萍
中    華    民    國    97    年    8     月    1     日


司法院資訊處製作；財團法人民間司法改革基金會備份。
